【裁判字號】    98,裁,2168
【裁判日期】    980910
【裁判案由】    新式樣專利舉發
【裁判全文】
最  高  行  政  法  院  裁  定
                                      98年度裁字第2168號
上  訴  人  甲○○
被 上訴 人  經濟部智慧財產局
代  表  人  乙○○
參  加  人  丙○○
上列當事人間新式樣專利舉發事件，上訴人對於中華民國98年4
月30日智慧財產法院97年度行專訴字第72號行政判決，提起上訴
，本院裁定如下：
    主  文
上訴駁回。
上訴審訴訟費用由上訴人負擔。
    理  由
一、按依據智慧財產案件審理法第32條規定提起上訴者，即應適
    用行政訴訟法關於上訴審程序相關規定。對於智慧財產法院
    判決之上訴，非以其違背法令為理由，不得為之，行政訴訟
    法第242條定有明文。依同法第243條第1項規定，判決不適
    用法規或適用不當者，為違背法令；而判決有同條第2項所
    列各款情形之一者，為當然違背法令。是當事人對於智慧財
    產法院判決上訴，如依行政訴訟法第243條第1項規定，以智
    慧財產法院判決有不適用法規或適用不當為理由時，其上訴
    狀或理由書應有具體之指摘，並揭示該法規之條項或其內容
    ；若係成文法以外之法則，應揭示該法則之旨趣；倘為司法
    院解釋或本院之判例，則應揭示該判解之字號或其內容；如
    以行政訴訟法第243條第2項所列各款情形為理由時，其上訴
    狀或理由書，應揭示合於該條項各款之事實。上訴狀或理由
    書如未依此項方法表明，或其所表明者與上開法條規定不合
    時，即難認為已對智慧財產法院判決之違背法令有具體之指
    摘，其上訴自難認為合法。
二、上訴人前於民國89年12月14日以「車燈」向被上訴人申請新
    式樣專利，經被上訴人編為第00000000號審查及再審查，准
    予專利，並於公告期滿後，發給新式樣第81269號專利證書
    。嗣參加人以其有違核准時專利法第107條第1項第1款及第2
    項規定，不符新式樣專利要件，對之提起舉發，案經被上訴
    人審查，認參加人所提舉發證據均無法證明系爭專利不具新
    穎性及創作性，以94年6月28日（94）智專三（一）03019字
    第09420592110號專利舉發審定書為「舉發不成立」之處分
    。參加人不服，循序提起訴願及行政訴訟，經臺北高等行政
    法院於96年3月27日以95年度訴字第585號判決將訴願決定及
    原處分均撤銷，責由被上訴人另為適法之處分，並確定在案
    。嗣經被上訴人重行審查，認引證之雜誌足以證明系爭專利
    不具創作性，違反核准時專利法第107條第2項規定，於97年
    7月14日以（97）智專三（一）03019字第09720367100號專
    利舉發審定書為「舉發成立，應撤銷專利權」之處分。上訴
    人不服，提起訴願遭駁回，遂提起行政訴訟，經智慧財產法
    院97年度行專訴字第72號行政判決駁回，上訴人對之提起上
    訴，主張：有無違反專利法第107條第2項規定，涉及專業法
    律問題，原審應依行政訴訟法第162條第1、2項規定徵詢從
    事該學術研究之人，並告知當事人使之辯論，原判決逕採被
    上訴人說詞，有判決不適用法規及判決不備理由之違法。又
    證據附件五為系爭案申請日後才公開之證據，已不適用該專
    利法第110條第4項規定，系爭案之創作特徵均未見於證據附
    件五，故非屬近似之物等語，雖以該判決違背法令為由，惟
    核其上訴理由，係就原審取捨證據、認定事實之職權行使，
    指摘其為不當，並就原審已論斷者，泛言未論斷，或就原審
    所為論斷，泛言其論斷矛盾，而非具體表明合於不適用法規
    、適用法規不當、或行政訴訟法第243條第2項所列各款之情
    形，難認對該判決之如何違背法令已有具體之指摘。依首開
    規定及說明，應認其上訴為不合法。
三、據上論結，本件上訴為不合法。依行政訴訟法第249條第1項
    前段、第104條、民事訴訟法第95條、第78條，裁定如主文
    。
中    華    民    國    98    年    9     月    10    日
                    最高行政法院第四庭
                        審判長法官  劉  鑫  楨
                              法官  吳  東  都
                              法官  劉  介  中
                              法官  曹  瑞  卿
                              法官  陳  鴻  斌
以  上  正  本  證  明  與  原  本  無  異
中    華    民    國    98    年    9     月    11    日
                              書記官  張  雅  琴


司法院資訊處製作；財團法人民間司法改革基金會備份。
